【裁判字號】    98,交簡上,170
【裁判日期】    981006
【裁判案由】    公共危險
【裁判全文】
臺灣臺北地方法院刑事判決           98年度交簡上字第170號
上  訴  人  乙○○
即  被  告
上列上訴人即被告因公共危險案件，不服本院98年度店交簡字第
384 號，中華民國98年7 月20日第一審刑事簡易判決（聲請簡易
判決處刑案號：臺灣臺北地方法院檢察署98年度偵字第12406 號
），提起上訴，本院管轄之第二審合議庭認為不宜以簡易判決處
刑，改依通常程序審理，自為第一審判決如下：
    主  文
原判決撤銷。
乙○○無罪。
    理  由
一、聲請簡易判決處刑意旨略以：被告乙○○前於民國96年間，
    因酒後駕車之公共危險案件，經臺灣臺北地方法院檢察署檢
    察官以96年度偵字第8916號為緩起訴處分確定，甫於97年7
    月17日期滿。詎被告猶不知悔改，於98年5 月7 日晚上10時
    許，在臺北市○○區○○街14號4 樓住處飲用酒類後，明知
    已達無法安全駕駛之程度，猶於翌日上午9 時3 分許，騎乘
    車牌號碼DXF-633 號輕型機車，沿臺北縣石碇鄉○○路由西
    往東方向行駛，行經文山路、楓子林路口欲左轉楓子林路時
    ，本應注意轉彎車應讓直行車先行，且依當時客觀情形，亦
    無不能注意之情形，竟疏未注意即貿然左轉，而與對向車道
    由被害人闕若聿騎乘車牌號碼813-BEN 重型機車發生擦撞，
    致其人車倒地，受有頭部外傷、左肩右膝挫傷、左足踝擦傷
    等傷害（涉嫌過失傷害部分，業經檢察官另為不起訴處分確
    定）。嗣經警到場處理，測得被告吐氣所含酒精濃度達每公
    升0.13毫克，因認被告涉犯刑法第185 條之3 之公共危險罪
    嫌。
二、按犯罪事實應依證據認定之，無證據不得認定犯罪事實，刑
    事訴訟法第154 條第2 項定有明文。又認定不利於被告之事
    實，須依積極證據，苟積極證據不足為不利於被告事實之認
    定時，即應為有利於被告之認定，更不必有何有利之證據。
    另刑事訴訟法上所謂認定犯罪事實之證據，係指足以認定被
    告確有犯罪行為之積極證據而言，該項證據自須適合於被告
    犯罪事實之認定，始得採為斷罪資料，最高法院30年上字第
    816 號、29年上字第3105號判例要旨可資參照。次按刑法第
    185 條之3 之罪，以服用毒品、麻醉藥品、酒類或其他相類
    之物，不能安全駕駛動力交通工具而駕駛者，為其構成要件
    ，並非一有服用上開物品而駕駛動力交通工具之行為即成立
    犯罪，亦非以服用前開物品後在體內所含一定濃度之比例為
    絕對之標準，故行為人有服用前揭物品而駕駛動力交通工具
    之情形，是否已達不能安全駕駛之程度而構成犯罪，應就個
    案之具體情況予以衡酌，並依嚴格之證據予以證明。
三、公訴人認被告涉犯上開罪嫌，係以被告供述、酒精濃度測定
    表、刑法第185 條之3 案件觀察紀錄表、汽車駕駛人酒後生
    理協調平衡檢測紀錄卡、臺北縣政府警察局舉發違反道路交
    通管理事件通知單影本、道路交通事故現場圖、調查報告、
    現場及車損照片為其主要之論據。訊據被告固不否認有於前
    揭時、地服用酒類，及於翌日騎乘機車發生交通事故，且經
    測得吐氣所含酒精濃度達每公升0.13毫克等情不諱，惟堅詞
    否認有何公共危險之犯行，辯稱：伊是在案發前一天晚上喝
    酒，發生車禍當時人很清醒，不知道酒還沒有退，不是因為
    喝酒才發生車禍。伊平常是務農之人，沒有拿筆，所以比較
    不會繪圖等語。
四、經查：
（一）被告以外之人於審判外之言詞或書面陳述，除法律有規定
      者外，不得作為證據；又被告以外之人於審判外之陳述，
      雖不符合同法第159 條之1 至第159 條之4 之規定，但經
      當事人於審判程序同意作為證據，法院審酌該言詞陳述或
      書面陳述作成時之情況，認為適當者，亦得為證據。當事
      人、代理人或辯護人於法院調查證據時，知有第159 條第
      1 項不得為證據之情形，而未於言詞辯論終結前聲明異議
      者，視為有前項之同意，刑事訴訟法第159 條第1 項及第
      159 條之5 分別定有明文。查下述被告以外之人於審判外
      陳述而具有傳聞性質之證據，當事人迄至言詞辯論終結前
      均未聲明異議，本院審酌各該證據資料製作時之情況，並
      無違法不當之瑕疵，認以之作為證據應屬適當，揆諸前開
      規定，均有證據能力，先予敘明。
（二）被告確有於前揭時、地騎乘機車與被害人發生交通事故，
      且測得吐氣所含酒精濃度為每公升0.13毫克之事實，業據
      被告供述在卷，且有被害人警詢筆錄在卷供參（偵卷第6-
      7 頁），並有臺北縣政府警察局新店分局道路交通事故當
      事人酒精測定紀錄表、道路交通事故現場圖、道路交通事
      故調查報告表（一）、（二）、乙種診斷證明書各1 份及
      現場與車損照片14張在卷可查。
（三）惟汽車駕駛人有飲用酒類或其他類似物後其吐氣所含酒精
      濃度超過每公升0.25毫克或血液中酒精濃度超過0.05％以
      上不得駕車，此為道路交通安全規則第114 條第2 款所明
      定。是車輛駕駛人縱有飲用酒類而經測得體內含每公升0.
      25毫克以下之酒精濃度，在交通法規上既然容許其得駕駛
      動力車輛，足見呼氣酒測在每公升0.25毫克以下者，應可
      推定並無不能安全駕駛之情形。又一般人酒後測量得呼氣
      酒精濃度若達每公升0.25毫克者，始會產生「輕度協調功
      能降低」，亦有行政院國軍退除役官兵輔導委員會臺北榮
      民總醫院88年8 月5 日（88）北總內字第26868 號函可查
      。是本案被告為警查獲時之呼氣酒測既僅有每公升0.13毫
      克，顯然低於每公升0.25毫克甚多，則其是否確有產生協
      調功能降低而無法安全駕駛動力車輛之情形，本非無疑。
（四）又公訴人雖以卷附汽車駕駛人酒後生理協調平衡檢測紀錄
      卡（偵卷第12頁）記載之檢測內容，認被告對於「雙腳併
      攏，兩手緊貼大腿，將一腳向前抬高離地15公分，並停止
      不動30秒」、「閉雙眼，30秒內朗誦阿拉伯數字由1001、
      1002、1003、」、「用筆在兩個同心圓之間的零點五公分
      環狀帶內（如下方附圖）畫另一個圓」等項目施測均不合
      格，及臺北縣政府警察局新店分局刑法第185 條之3 案件
      測試觀察紀錄表（偵卷第12頁反面），有勾選「轉彎或變
      換車道未打方向燈或方向燈錯誤，或有駛入對向車道、單
      行道等異常駕駛行為」、「對員警指揮及交通號誌無反應
      或遲緩，駕駛判斷力，顯然欠佳」、「駕駛過程，因【酒
      醉駕車】原因，顯然無法正常駕駛」等三項，與被告騎乘
      機車發生車禍事故為由，認被告已達不能安全駕駛之情形
      。然查：
  １. 證人即本件交通事故處理員警甲○○於本院審理時到庭結
      證稱：被告可能因為年紀大，所以進行生理平衡檢測內容
      時，都不太能像年輕人一樣做的這麼正確，至於閉雙眼朗
      誦阿拉伯數字部分，也可能是因為被告年紀大而無法像年
      輕人一樣朗讀數字。在車禍現場直到被告在派出所進行測
      試時，都沒有聞到酒味，被告神智正常，講話也正常等語
      在卷（本院卷第27頁）。本院衡諸證人甲○○為當場實施
      測試之人，並有親見被告車禍發生未久後之舉止動作，則
      其憑己親見親聞加以判斷，自非臆測之詞，應屬可採，是
      被告果否確因受到酒精影響而無法合格完成上開測驗，即
      非無疑。
  ２. 被告學歷僅有小學肄業，平日以務農為生，業據被告供述
      在卷，其簽名字跡並非工整，亦有警詢及偵查與本院準備
      程序筆錄在卷可查，足見被告確有可能係因沒有用筆習慣
      而無法完善繪圖。又被告所繪製圓形亦無碰觸內外同心圓
      線，並無明顯不連續之情形，則有卷附之同心圓檢測圖樣
      附卷可稽（偵卷第24頁），是被告究係因不常用筆或酒精
      因素而無法完善繪圖，即非無疑。而被告對於其他「直線
      步行十公尺後令其迴轉走回原地」、「雙腳併攏，雙手向
      前平伸，閉眼輪流使用左、右手的食指指尖觸摸鼻尖」二
      項測驗，則能通過，亦有汽車駕駛人酒後生理協調平衡檢
      測紀錄卡附卷可稽（偵卷第12頁）。從而，就本案對被告
      所進行測試之生理平衡檢測結果而言，被告僅有二項確實
      不合格，而其中一項不通過之同心圓繪圖測驗，則有些許
      不連續，且無法確知其不完善之真正原因，再佐以被告可
      合格通過其他二項測驗一事，益徵被告未必係受酒精影響
      而未能完成部分測驗，自難遽認被告確有駕駛能力降低之
      情形。
  ３. 證人甲○○亦證稱：「駕駛過程，因【酒醉駕車】原因，
      顯然無法正常駕駛」這項是電腦裡面勾好的，伊印象中沒
      有勾選「轉彎或變換車道未打方向燈或方向燈錯誤，或有
      駛入對向車道、單行道等異常駕駛行為」、「對員警指揮
      及交通號誌無反應或遲緩，駕駛判斷力，顯然欠佳」兩個
      選項，可能是其他同事幫忙勾的。這件車禍處理只有伊一
      個人到現場，帶回派出所後則有其他同事幫忙處理，伊現
      在記不得是誰等語（本院卷第27-28 頁）。本院參以卷附
      臺北縣政府警察局新店分局刑法第185 條之3 案件測試觀
      察紀錄表，在「駕駛過程，因【酒醉駕車】原因，顯然無
      法正常駕駛」之項目，確係直接以電腦勾選後列印，顯與
      「轉彎或變換車道未打方向燈或方向燈錯誤，或有駛入對
      向車道、單行道等異常駕駛行為」、「對員警指揮及交通
      號誌無反應或遲緩，駕駛判斷力，顯然欠佳」兩項係於電
      腦列印後另外以筆勾選不同，足見上開「轉彎或變換車道
      未打方向燈或方向燈錯誤，或有駛入對向車道、單行道等
      異常駕駛行為」、「對員警指揮及交通號誌無反應或遲緩
      ，駕駛判斷力，顯然欠佳」兩項勾選，確應非由證人甲○
      ○所為。是本案車禍事故發生後，既只有證人甲○○前往
      現場處理，而其又未目睹車禍經過，自不可能有眼見「轉
      彎或變換車道未打方向燈或方向燈錯誤，或有駛入對向車
      道、單行道等異常駕駛行為」、「對員警指揮及交通號誌
      無反應或遲緩，駕駛判斷力，顯然欠佳」之情形，堪認該
      二選項係由不知名之其他員警任意勾選，並無事實根據，
      自不足為不利於被告之證據。
  ４. 「駕駛過程，因【酒醉駕車】原因，顯然無法正常駕駛」
      此一選項，係由證人甲○○依據生理平衡檢測之合格與不
      合格之項目而為勾選，至於不合格的實際原因，其並無法
      判斷等事實，業據證人甲○○證述在卷（本院卷第28頁反
      面）。本院復參以證人甲○○並非在場目睹車禍發生過程
      之人，僅係以被告無法通過三項測驗而為此記載，足見此
      等記載僅為證人甲○○之個人意見，並無確切證據足供佐
      證，尚不得據此推認被告確有不能安全駕駛之情形。
  ５. 本案車禍事故發生原因，係因被告未禮讓被害人即行左轉
      而發生，被告當時車行時速約10公里，被害人所受傷勢為
      頭部外傷、左肩右膝挫傷、左足踝擦傷等事實，業據被告
      供述在卷，並有臺北縣政府警察局新店分局道路交通事故
      當事人酒精測定紀錄表、道路交通事故現場圖、道路交通
      事故調查報告表（一）、（二）、乙種診斷證明書各1 份
      及現場與車損照片14張在卷可查，足見被害人受傷非重，
      被告過失行為尚非至為重大。衡以被告上開過失行為，並
      非僅酒後駕駛之人會有之，一般未飲酒之人，亦可能有此
      疏失，自難據此逕認被告係因酒後不能安全駕駛始發生本
      案車禍。
  ６. 綜上，本案既不能排除被告係因年邁而無法完成上開測試
      ，且無證據可資證明被告確因酒精影響而致生本案車禍，
      自難逕認被告確有不能安全駕駛之情形。
（五）再者，被告自始即供稱：伊是於98年5 月7 日晚上10時許
      在家中喝藥酒1 、2 杯，大概一個多小時後就睡了，直到
      翌日早上才騎乘機車等語在卷（偵卷第9 頁），且為起訴
      書所是認。而被告呼氣酒精濃度甚低，且於騎車當時均無
      酒氣或有神情異常現象，均如前述。是被告既係在飲酒非
      多後即行入睡，並於翌日起床無酒醉異狀之情形下騎乘機
      車，則其是否確有於不能安全駕駛動力車輛情形下騎車上
      路之故意，亦非無疑，同難認被告確有公訴人所指之犯行
      。
五、綜上，公訴人所為舉證，尚不足使本院確信被告有飲用酒類
    而不能安全駕駛之故意行為。此外，本院復查無其他積極證
    據足認被告有檢察官所指之上述犯行，揆諸前揭說明，自應
    為被告無罪之諭知。
六、按地方法院簡易庭對被告為簡易判決處刑後，經提起上訴，
    而地方法院合議庭認應為無罪判決之諭知者，依同法第455
    條之1 第3 項準用第369 條第2 項之規定意旨，應由該地方
    法院合議庭撤銷簡易庭之判決，逕依通常程序審判。其所為
    判決，應屬於「第一審判決」，檢察官仍得依通常上訴程序
    上訴於管轄第二審之高等法院。次按檢察官聲請簡易判決處
    刑之案件，經法院認為有刑事訴訟法第451 條之1 第4 項但
    書規定之情形者，應適用通常程序審判之；對於簡易判決之
    上訴，準用刑事訴訟法第3 編第1 章及第2 章之規定，是管
    轄第二審之地方法院合議庭受理簡易判決上訴案件，應依通
    常程序審理，認案件有同法第452 條規定之情形者，應撤銷
    原判決，逕依通常程序為第一審判決，刑事訴訟法第452 條
    、法院辦理刑事訴訟簡易程序案件應行注意事項第14條分別
    定有明文。本案既不能證明被告犯罪，原審遽為被告有罪之
    判決，尚有未洽，被告上訴意旨否認犯罪，為有理由，應由
    本院合議庭撤銷原判決，另依第一審通常程序，諭知被告無
    罪之判決，以昭審慎。
據上論斷，應依刑事訴訟法第455 條之1 第1 項、第3 項、第36
9 條第1 項前段、第364 條、第452 條、第301 條第1 項，判決
如主文。
本案經檢察官葉惠燕到庭執行職務。
中    華    民    國    98    年    10    月    6     日
                  交通法庭審判長法  官  林庚棟
                                法  官  林欣苑
                                法  官  林勇如
上正本證明與原本無異。
如不服本判決應於收受送達後10日內向本院提出上訴書狀，並應
敘述具體理由；其未敘述上訴理由者，應於上訴期間屆滿後20日
內向本院補提理由書（均須按他造當事人之人數附繕本）「切勿
逕送上級法院」。
                                書記官  葉潔如
中    華    民    國    98    年    10    月    6     日


司法院資訊處製作；財團法人民間司法改革基金會備份。
